【裁判字號】    99,審訴,1788
【裁判日期】    990630
【裁判案由】    毒品危害防制條例
【裁判全文】
臺灣高雄地方法院刑事判決            99年度審訴字第 758號
公  訴  人  臺灣高雄地方法院檢察署檢察官
被      告  甲○○
上列被告因毒品危害防制條例案件，經檢察官提起公訴（99年度
毒偵字第763 號、99年度毒偵字第2248號），本院依簡式審判程
序判決如下：
    主  文
甲○○施用第一級毒品，累犯，處有期徒刑壹年，扣案殘有海洛
因之殘渣袋肆個，均沒收銷燬之；扣案之注射針筒壹拾貳支，均
沒收之。又施用第二級毒品，累犯，處有期徒刑陸月。又施用第
一級毒品，累犯，處有期徒刑壹年。應執行有期徒刑貳年參月。
扣案殘有海洛因之殘渣袋肆個，均沒收銷燬之；扣案之注射針筒
壹拾貳支，均沒收之。
    事  實
一、甲○○前因施用毒品案件，經臺灣屏東地方法院以民國90年
    度毒聲字第132 號裁定送觀察、勒戒後，認無繼續施用毒品
    之傾向，於90年2 月8 日執行完畢釋放。又於前開觀察、勒
    戒執行完畢釋放後5 年內，因施用毒品案件，經同院以91年
    度訴字第453 號判決判處有期徒刑9 月確定。另因施用毒品
    案件，經本院以94年度訴字第1176號判決判處應執行有期徒
    刑11月確定；再因施用毒品案件，經本院以95年度訴字第69
    3 號判決判處應執行有期徒刑1 年3 月，嗣經裁定減刑，並
    裁定應執行有期徒刑7 月15日確定。上開2 案接續執行，於
    96年7 月16日縮短刑期執行完畢出監。詎仍未戒絕，復基於
    施用第一級毒品海洛因、第二級毒品甲基安非他命之犯意，
    (一)於98年12月19日23時許，在高雄市楠梓區「加州汽車旅館
    」廁所內，以針筒注射之方式，施用第一級毒品海洛因1 次
    。於同日某時許，在上開處所，以將甲基安非他命置於玻璃
    球內，再以點燃施用之方式，施用第二級毒品甲基安非他命
    1 次。嗣於98年12月20日19時20分許，在台南縣後壁鄉國道
    一號高速公路北向280 公里處，為警查獲，並扣得殘有海洛
    因之殘渣袋4 個、甲○○所有供施用及預備施用海洛因所用
    之注射針筒12支，且經採尿送驗後，結果呈甲基安非他命及
    嗎啡陽性反應。(二)於99年1 月20日某時許，在苗栗縣苗栗市
    ○○○○道下之加油站，以針筒注射之方式，施用第一級毒
    品海洛因1 次。嗣於99年1 月20日23時許，在國道一號高速
    公路后里收費站，為警查獲，且經採尿送驗，結果呈嗎啡、
    甲基安非他命陽性反應。
二、案經內政部國道公路警察局第四警察隊報告臺灣臺南地方法
    院檢察署呈請臺灣高等法院檢察署；彰化縣警察局鹿港分局
    報告臺灣彰化地方法院檢察署呈請臺灣高等法院檢察署令轉
    臺灣高雄地方法院檢察署檢察官偵查起訴。
    理  由
一、本件被告甲○○所犯均係死刑、無期徒刑、最輕本刑為3 年
    以上有期徒刑以外之罪，其於準備程序中，就被訴事實均為
    有罪之陳述，經本院告知簡式審判程序之旨，並聽取檢察官
    及被告之意見後，合議庭裁定由受命法官獨任進行簡式審判
    程序，合先敘明。
二、上開犯罪事實，均據被告於本院審理時坦白承認。而被告尿
    液分別經送長榮大學、詮昕科技股份有限公司鑑驗後，結果
    分別呈嗎啡及甲基安非他命、嗎啡陽性反應（係以GC／MS方
    式檢驗），有該大學99年1 月6 日確認報告及該公司99年2
    月5 日濫用藥物尿液檢驗報告可參。爰審酌(一)氣相層析質譜
    儀（GC／MS）乃目前就藥物篩檢結果必須進一步確認時最常
    採用之確認方法，因此在良好的操作條件之下，以氣相層析
    質譜儀作藥物及其代謝物之定性及定量分析，幾乎不會有偽
    陽性反應產生，業經行政院國軍退除役官輔導委員會台北榮
    民總醫院於83年4 月7 日以（83）北總內字第03059 號函示
    明確。(二)又海洛因係嗎啡經化學合成之半人工合成品，毒性
    倍於嗎啡，其經吸食或施打入人體，經新陳代謝作用又分解
    成嗎啡，故海洛因在進入人體後，均以嗎啡型態排於尿液中
    ，故於吸食或施打海洛因者尿液中，可檢出嗎啡陽性反應，
    業經憲兵司令部80年5 月7 日以（80）鑑驗字第1746號函示
    明確。(三)甲基安非他命經口服投與後約百分之70於24小時內
    自尿中排出，約百分之90於96小時內自尿中排出，且甲基安
    非他命成分之檢出與其投與方式、投與量、個人體質、採尿
    時間與檢測儀器之精密度等諸多方式有關，因此僅憑尿液中
    呈甲基安非他命陽性反應，並無法確實推算吸食時間距採集
    時間之長短，惟依上述資料推斷，最長不會超過4 日即96小
    時，亦經行政院衛生署藥物食品檢驗局81年2 月8 日81藥檢
    一字第001156號函示明確。從而，被告尿液經以氣相層析質
    譜儀鑑驗後，結果呈嗎啡及甲基安非他命陽性反應，已如前
    述，是依前開函示意旨及毒品鑑定報告，被告自白核與事實
    相符，其施用第一級毒品海洛因2 次、施用第二級毒品甲基
    安非他命1 次之犯行，均堪認定。
三、論罪科刑部分：
  (一)按犯毒品危害防制條例第10條之罪，經觀察、勒戒後，認無
    繼續施用毒品之傾向，應即釋放，並為不起訴處分；認有繼
    續施用毒品之傾向者，應由檢察官聲請法院裁定令入戒治處
    所施以強制戒治，至無繼續戒治之必要，強制戒治期滿，應
    即釋放，由檢察官為不起訴處分。經觀察勒戒、強制戒治執
    行完畢釋放後，5 年內再犯第10條之罪，依93年1 月9 日修
    正施行之毒品危害防制條例第23條第2 項規定意旨，應由檢
    察官偵查起訴。又依修正後之規定，僅限於「初犯」及「5
    年後再犯」二種情形，始應先經觀察、勒戒或強制戒治程序
    。倘被告於5 年內已再犯，經依法追訴處罰，縱其第3 次（
    或第3 次以上）再度施用毒品之時間，在初犯經觀察、勒戒
    或強制戒治執行完畢釋放5 年以後，已不合於「5 年後再犯
    」之規定，且因已於「5 年內再犯」，顯見其再犯率甚高，
    原實施觀察、勒戒或強制戒治，已無法收其實效，即應依該
    條例第10條處罰（最高法院97年度第5 次刑事庭會議決議參
    照）。
  (二)查被告前因施用毒品案件，經臺灣屏東地方法院以90年度毒
    聲字第132 號裁定送觀察、勒戒後，認無繼續施用毒品之傾
    向，於90年2 月8 日執行完畢釋放。又於前開觀察、勒戒執
    行完畢釋放後5 年內，因施用毒品案件，經同院以91年度訴
    字第453 號判決判處有期徒刑9 月確定等情，有臺灣高雄地
    方法院檢察署刑案資料查註紀錄表、臺灣高等法院被告前案
    紀錄表及臺灣高雄地方法院被告院內索引卡紀錄表可證。因
    被告於觀察、勒戒執行完畢釋放後，5 年內再犯毒品危害防
    制條例第10條之罪，且再犯本罪，是依前開說明，應依法論
    科。
  (三)另海洛因、甲基安非他命為毒品危害防制條例所稱之第一、
    二級毒品，此觀諸該條例第2 條第2 項第1 款、第2 款甚明
    ，被告施用上開毒品，核其所為，係違反毒品危害防制條例
    第10條第1 項、第2 項之施用第一、二級毒品罪。被告施用
    第一、二級毒品前持有第一、二級毒品之行為，本應各論以
    持有之罪，惟各該次持有毒品之低度行為均為其後施用毒品
    之高度行為所吸收，均不另論罪。被告有如事實欄所載徒刑
    之宣告及執行完畢之事實，有上開前案紀錄表可參，其受有
    期徒刑執行完畢後，5 年內故意再犯本件有期徒刑以上之3
    罪，均為累犯，應各依刑法第47條第1 項之規定，加重其刑
    。被告所犯上開3 罪，犯意各別，應分論併罰之。爰審酌被
    告經觀察勒戒後，均未戒絕毒品，另再施用毒品，顯見其自
    制力不足，無法擺脫毒品，故應藉由刑罰之執行，以收教化
    之功能，並參以被告犯後坦承施用毒品犯行，所犯係自傷行
    為，尚未害及他人，及被告施用第一級毒品2 次、第二級毒
    品1 次等一切情狀，分別量處如主文所示之刑，並定其應執
    行之刑，以資懲儆。
  (四)扣案之殘有海洛因之殘渣袋4 個，經送驗後，確殘有海洛因
    成分之事實，有高雄醫學大學附設中和紀念醫院99年3 月16
    日檢驗報告可參。因該殘渣袋與毒品難以析離，應將之視為
    第一級毒品，不問屬於犯人與否，爰均依毒品危害防制條例
    第18條第1 項前段規定，沒收銷燬之。又扣案注射針筒12支
    （其中5 支未使用、7 支已使用），係被告所有供施用或預
    備施用海洛因所用之物，業據被告坦承在卷，爰均依刑法第
    38 條 第1 項第2 款之規定，宣告沒收之。
據上論斷，應依刑事訴訟法第273 條之1 第1 項、第299 條第1
項前段，毒品危害防制條例第10條第1 項、第2 項、第18條第1
項前段，刑法第11條、第47條第1 項、第51條第5 款、第38條第
1 項第2 款，判決如主文。
本案經檢察官陳妍萩到庭執行職務。
中    華    民    國    99    年    6     月    30    日
                  刑事第十庭    法  官  方百正
以上正本證明與原本無異。
如不服本判決應於收受判決後10日內向本院提出上訴書狀。
中    華    民    國    99    年    6     月    30    日
                                書記官  陳莉庭
附錄本判決論罪科刑所依據之法條：
毒品危害防制條例第10條
施用第一級毒品者，處 6 月以上 5 年以下有期徒刑。
施用第二級毒品者，處 3 年以下有期徒刑。

司法院資訊處製作；財團法人民間司法改革基金會備份。
